臺灣彰化地方法院刑事判決　　　　　　　　　　　　　九十三年度易字第七七一號
　　公　訴　人　臺灣彰化地方法院檢察署檢察官
　　被　　　告　乙○○
右列被告因竊盜案件，經檢察官提起公訴（九十二年度偵字第七三五六號），本院判
決如左：
    主      文
乙○○無罪。
    理      由
一、公訴意旨略以：被告乙○○明知丁○○（另經檢察官為不起訴處分）原承租坐落
    彰化縣和美鎮○○段中寮小段三０七之五、三０七之六地號土地上屬甲○○所有
    之廠房（門牌號：彰化縣和美鎮○○路二二二巷一０六號），於民國九十二年九
    月退租時，廠房內儲水槽二只、抽水馬達二具及移動馬達一台，應歸還所有權人
    甲○○，竟意圖為自己不法之所有，於九十二年九月十二日上午十時許，於丁○○搬離工廠時，因處理該址水泥工程之便，擅自竊取該物品，並以新台幣（下同
    ）五千元之代價，售予丁○○，並由丁○○將上開物品搬運至彰化縣彰化市寶路
    三之十一號工廠內藏放，嗣因甲○○實地查看後發現上情而報警查獲，因認被告
    涉有刑法第三百二十條第一項之竊盜罪嫌云云。
二、按犯罪事實應依證據認定之，無證據不得認定犯罪事實；又不能證明被告犯罪者
    ，應諭知無罪之判決，刑事訴訟法第一百五十四條第二項、第三百零一條第一項
    分別定有明文。又按「動產竊盜罪之成立，必以他人所有之財物移轉於自己所持
    為其要件之一，若僅因圖得不法利益，使他人喪失財物而未嘗取為自己所持，即
    與該罪之成立要件不符。」，最高法院十八年上字第一七七號著有判例足資參照
    。
三、本件公訴人認被告乙○○涉有竊盜罪嫌，無非以被告坦承將起訴書所載之物品出
    售予丁○○，並有被害人甲○○指訴、證人丙○○之證述，暨經同案被告丁○○
    之供述等其論據。然訊之被告，堅詞否認涉有前揭竊盜犯行，辯稱：五年前伊幫
    丙○○清理廠房，之後甲○○說將廠房租給丁○○，丙○○叫伊將儲水槽、抽水
    馬達拆起來，甲○○則叫丁○○將儲水槽、抽水馬達買起來，伊去問丙○○，丙○○不在，伊就問其太太，他太太稱要留給屋主，之後丁○○有拿五千元給伊等
    語。經查：（一）坐落彰化縣和美鎮○○段中寮小段三０七之五、三０七之六地
    號土地及其上廠房（門牌號：彰化縣和美鎮○○路二二二巷一０六號），係被害
    人甲○○所有，八十八年五月二十八日之前曾出租予丙○○，之後自八十八年五
    月二十八日迄九十三年五月三十一日則出租予丁○○，上情有租賃契約書附卷有
    稽，且經證人即被害人甲○○、丙○○、丁○○於本院審理時分別證述在卷。又
    據證人丙○○於警詢中證稱，伊留下之物品僅有儲水槽二個（一個白金不鏽鋼，
    一個塑膠製）、抽水馬達二具，至於室內移動馬達當時在承租時早就有了，不是
    伊所有等語，於本院審理時，亦證稱當初向甲○○承租廠房時，僅設置儲水槽及
    抽水馬達，移動馬達則係廠房原有之物非伊所設置等語；再證人丁○○於警詢中
    陳稱伊在承租上開廠房時，被告正在拆卸工廠內之抽水馬達，屋主甲○○就叫伊
    順便將二具抽水馬達、儲水槽二個買起來（一個鐵製，一個塑膠製），伊自承租
    至退租期間，並未發現有移動馬達等語，嗣於本院審理中亦證稱，伊於簽完租約
    後以五千元向被告買下儲水槽二個（一個塑膠、一個鐵製）、抽水馬達二具，當
    時沒有買也沒有看到移動馬達等語，另徵之被害人於報警後，警方於丁○○承租
    之彰化縣彰化市寶路三之十一號工廠內，僅發現抽水馬達二具，有保管書一紙可
    按，是起訴書指稱被告擅自竊取且變賣予丁○○之物，應僅儲水槽二只、抽水馬
    達二具，並不含移動馬達一台，應先敘明。（二）次查，據證人丁○○於本院審
    理時證稱：「簽完租約後（八十八年五月），甲○○說乙○○會來將儲水槽二個
    （一個塑膠、一個鐵製）、抽水馬達二個拿走，甲○○說反正你的廠房也是要用
    這些設備，就叫我跟乙○○買，乙○○當時是在清理廠房，準備將廠房清理後交
    給我使用，我的認知上我是向甲○○租廠房，所以我認為這些東西是甲○○的，
    我怎麼可能會去向乙○○購買儲水槽、抽水馬達，完全是因為甲○○跟我說，直
    接向乙○○購買，省得我再去買，所以我當場向乙○○買下這些儲水槽、抽水馬
    達，總共五千元（當時沒有買，也沒有看到移動馬達），甲○○沒有說明為何要
    我向乙○○買儲水槽、抽水馬達這些東西，之後，就向乙○○買下這些儲水槽、
    抽水馬達，我在八十八年七月開始使用廠房及儲水槽、抽水馬達，一直沒有人來
    問我，直到本案發生後，才有人問我儲水槽、抽水馬達的事情。九十一年十二月
    我沒有再繼續承租，因為電的問題，所以不再承租，並將儲水槽、抽水馬達拆走
    ，運至彰化市寶路三之十一號工廠。」、「八十八年，我要搬進廠房時，房東跟
    我說，乙○○是丙○○請來清理廠房的。」、「甲○○只是告訴我說這些抽水馬
    達、儲水槽，乙○○要拆回去，叫我跟乙○○買。」等語，核與被告上開辯詞暨
    於偵查中供稱乃丙○○欠其工錢，把上開抽水馬達、儲水槽押給伊，因廠房鑰匙
    在甲○○哪裡，其向甲○○拿取鑰匙後，甲○○介紹伊認識丁○○，後伊將上開
    物品賣給丁○○等情節大致相符；至證人丙○○雖否認積欠被告工資，惟其亦證
    稱：「五年前（八十八年間）我向李森所租廠房契約到期，所以我要搬離廠房
    ，要清理廠房，所以僱用乙○○去清理廠房」、「丁○○是繼我之後向甲○○承
    租廠房，乙○○清理廠房的費用我都有給。儲水槽、抽水馬達是我設置於廠房內
    ，我要搬離的時候，我沒有拆掉，留在廠房」、「我沒有對甲○○說過東西要留
    給他，但是我認為東西留下來就是要給他。」等語，是被告應係於八十八年五月
    間，經由證人丙○○之僱用為之清理告訴人之廠房，而證人丁○○亦在同一時期
    經由被告購買上開丙○○陳稱留予甲○○之抽水馬達與儲水槽，且丁○○於購得
    上開抽水馬達與儲水槽後，即持續使用至九十一年十一月間，之後並將上開抽水
    馬達及儲水槽拆遷至彰化市寶路三之十一號其另承租之工廠，非如公訴意旨所稱
    被告係在九十二年九月十二日，於丁○○搬離工廠時，因處理該址水泥工程之便
    ，擅自竊取後出售予丁○○云云。（三）至證人即被害人甲○○雖否認丁○○之
    證詞，且指稱係證人丁○○的太太向伊接洽承租廠房云云，然其亦證稱：「八十
    八年交廠房時，找水電工去將抽水馬達二個由廠房外，移到廠房內。丁○○的太
    太說乙○○要以五千元賣給他們。我想這二個抽水馬達是丙○○留下的，他還欠
    我房租，怎麼可以將抽水馬達賣給丁○○，所以才叫水電工將抽水馬達移到廠房
    內。」、「（抽水馬達為何放在工廠內？）我是怕被偷走，找水電工將馬達拆下
    放在廠房內，之後找人重新打鑰匙，再將廠房鑰匙交給丁○○的太太。」、「（
    被告在清理時，馬達是否放在工廠內？）還放在外面。清理完畢後，才將馬達移
    到工廠內，再叫鎖匠重新打鎖。」、「（丁○○太太有無問儲水槽、抽水馬是否
    你所有？）我有說是丙○○的，我再問他看看如何處理，所以我在一個禮拜後，
    去問丙○○，之後再用電話和丁○○太太告知這些馬達、儲水槽是丙○○留給我
    ，我意願讓你們使用，不用以五千元向人家買。」、「（當時丁○○的太太有沒
    有說已經花了五千元向別人買了？）丁○○的太太說被告要跟他拿五千元。」等
    語，換言之，被告為丙○○清理廠房後，上開抽水馬達及儲水槽仍於被害人實力
    支配中，嗣並移置於廠房內，再交由承租人丁○○保管使用，上開抽水馬達及儲
    水槽始終未曾移轉為被告所持有。綜合上述，本件被告縱有代證人丙○○出售上
    開抽水馬達及儲水槽予證人丁○○之行徑，惟其所為仍與竊盜罪之要件不符，加
    諸無論係證人丁○○、丙○○或被害人甲○○之證詞，均無法證實被告有何行竊
    之犯行，公訴人所舉之證據，尚無從使本院獲得被告確有公訴意旨所指犯行之確
    切心證，此外，本院復查無其他積極證據足資證明，不能證明被告犯罪，揆諸前
    揭規定及意旨，自應為被告無罪之判決。
據上論斷，應依刑事訴訟法第三百零一條第一項，判決如主文。
本案經檢察官賴志盛到庭執行職務。
中　　　華　　　民　　　國　　　九十三　　年　　　九　　月　　二十二　　日
                                臺灣彰化地方法院刑事第二庭
                                    審判長法      官
    法      官
                                          法      官
右正本證明與原本無異。
如不服本判決，應於判決送達後十日內，向本院提出上訴狀( 須附繕本 )。
                                      法院書記官  詹國立
中　　　華　　　民　　　國　　　九十三　　年　　　九　　月　　二十二　　日
